ACORDAO-COMPLETO-2464941

ACÓRDÃO 7604/2021 ATA 14/2021 - PRIMEIRA CÂMARA

VISTOS, relatados e discutidos estes autos de Tomada de Contas Especial instaurada pela Secretaria Especial de Cultura, em desfavor da empresa Monterey Produções Artísticas e Publicidade Ltda. (CNPJ: 03.956.813/0001-48) , do Sr. Agenor Matias Bezerra (CPF: XXX.810.942-XX) e da Sra. Evaneida Carvalho (CPF: XXX.677.503-XX) , em razão da não comprovação, pela ausência de apresentação de prestação de contas, da boa e regular aplicação dos recursos captados mediante incentivo fiscal da Lei Rouanet, no montante de R$ 155.000,00, destinados ao projeto "São João Gonçalo" (Pronac 11-11008) - que teve por objeto a realização de evento festivo em São Gonçalo do Amarante/CE, com shows culturais, apresentações de artistas nacionais, regionais e locais, além de festival de dança regional e comidas típicas -, aprovado e autorizado pela Portaria-MinC 707/2011, o que permitiu a captação de recursos financeiros na forma de doações ou patrocínios (Mecenato) , conforme estipulado na Lei 8.313/1991, alterada pela Lei 9.874/1999,
ACORDAM os Ministros do Tribunal de Contas da União, reunidos em Sessão da Primeira Câmara, com fundamento nos arts. 1º, inciso I, 16, inciso III, alíneas "a" e "c", da Lei 8.443/1992, c/c os arts. 19 e 23, inciso III, da mesma Lei, e com arts. 1º, inciso I, 209, inciso I e III, 210 e 214, inciso III, do Regimento Interno, em:
9.1. julgar irregulares as contas da Monterey Produções Artísticas e Publicidade Ltda. (CNPJ: 03.956.813/0001-48) , do Sr. Agenor Matias Bezerra (CPF: XXX.810.942-XX) e da Sra. Evaneida Carvalho (CPF: XXX.677.503-XX) , e condená-los, solidariamente, ao pagamento da quantia a seguir especificada, com a fixação do prazo de quinze dias, a contar da notificação, para comprovar, perante o Tribunal (art. 214, inciso III, alínea "a", do Regimento Interno) , o recolhimento da dívida aos cofres do Fundo Nacional de Cultura, atualizada monetariamente e acrescida dos juros de mora, calculados a partir da data discriminada, até a data do recolhimento, na forma prevista na legislação em vigor:
	DATA
	VALOR (R$) 

	30/11/2012
	155.000,00

9.2. aplicar, individualmente, à Monterey Produções Artísticas e Publicidade Ltda. (CNPJ: 03.956.813/0001-48) , ao Sr. Agenor Matias Bezerra (CPF: XXX.810.942-XX) e à Sra. Evaneida Carvalho (CPF: XXX.677.503-XX) a multa prevista no art. 57 da Lei 8.443/1992 c/c o art. 267 do Regimento Interno do TCU, no valor de R$ 20.000,00 (vinte mil reais) para cada um, fixando-lhes o prazo de quinze dias, a contar da notificação, para que comprovem, perante o Tribunal (art. 214, III, alínea "a", do Regimento Interno do TCU) , o recolhimento das dívidas aos cofres do Tesouro Nacional, atualizadas monetariamente desde a data do presente acórdão até a do efetivo recolhimento, se pagas após o vencimento, na forma da legislação em vigor; 
9.3. autorizar, desde logo, a cobrança judicial das dívidas, caso não atendidas as notificações, na forma do disposto no art. 28, inciso II, da Lei 8.443/1992;
9.4. enviar cópia desta deliberação à Secretaria Especial de Cultura e aos responsáveis, para ciência; e
9.5. encaminhar cópia deste Acórdão à Procuradoria da República no Estado do Ceará, nos termos do § 3º do art. 16 da Lei 8.443/1992, c/c o § 7º do art. 209 do Regimento Interno do TCU, para conhecimento e adoção das medidas que entender cabíveis em seu âmbito de atuação.

Tomada de Contas Especial instaurada pela Secretaria Especial de Cultura,  em razão da não comprovação, pela ausência de apresentação de prestação de contas, da boa e regular aplicação dos recursos captados mediante incentivo fiscal da Lei Rouanet, que teve por objeto a realização de evento festivo em São Gonçalo do Amarante/CE, com shows culturais, apresentações de artistas nacionais, regionais e locais, além de festival de dança regional e comidas típicas -, aprovado e autorizado pela Portaria-MinC 707/2011, o que permitiu a captação de recursos financeiros na forma de doações ou patrocínios (Mecenato), conforme estipulado na Lei 8.313/1991, alterada pela Lei 9.874/1999.

Primeira Câmara

Secretaria Especial de Cultura - SEC.

3. Responsáveis: Agenor Matias Bezerra (CPF XXX.810.942-XX); Evaneida Carvalho (CPF XXX.677.503-XX); Monterey Produções Artísticas e Publicidade Ltda. (CNPJ: 03.956.813/0001-48).

13.1. Ministros presentes: Walton Alencar Rodrigues (Presidente), Benjamin Zymler, Vital do Rêgo e Jorge Oliveira.
13.2. Ministros-Substitutos presentes: Augusto Sherman Cavalcanti (Relator) e Weder de Oliveira.

ACORDAO-COMPLETO-2529728

Acórdão 3262/2022 - Primeira Câmara

AUGUSTO SHERMAN

Adoto como Relatório, a instrução lançada aos autos pela SecexTCE (peça 88) :
"INTRODUÇÃO
Cuidam os autos de tomada de contas especial instaurada pela Secretaria Especial de Cultura, em desfavor da Monterey Produções Artísticas e Publicidade Ltda. (CNPJ: 03.956.813/0001-48) , do Sr. Agenor Matias Bezerra (CPF: XXX.810.942-XX) e da Sra. Evaneida Carvalho (CPF: XXX.677.503-XX) , em virtude da não comprovação da boa e regular aplicação dos recursos captados mediante incentivo fiscal da Lei Rouanet, em face da omissão no dever de prestar contas dos recursos destinados ao projeto 'São João Gonçalo' (Pronac 11-11008) , tendo por objeto a realização de evento festivo em São Gonçalo do Amarante/CE, com shows culturais, apresentações de artistas nacionais, regionais e locais, além de festival de dança regional e comidas típicas, aprovado e autorizado pela Portaria-MinC 707/2011 (peça 6) , permitindo a captação de recursos financeiros na forma de doações ou patrocínios (Mecenato) , conforme estipulado na Lei 8.313/1991, alterada pela Lei 9.874/1999.
HISTÓRICO
Em 19/6/2018, com fundamento na IN/TCU 71/2012, alterada pela IN/TCU 76/2016 e DN/TCU 155/2016, o dirigente da instituição Secretaria Especial de Cultura autorizou a instauração da tomada de contas especial (peça 20) . O processo foi registrado no sistema e-TCE com o número 1813/2018.
O Pronac 11-11008 foi firmado no valor de R$ 619.750,00, no período de 07/12/2011 a 31/12/2012 (peça 6) , com prazo para execução dos recursos 30/11/2012 a 31/12/2012, recaindo o prazo para prestação de contas em 30/1/2013.
A empresa proponente captou recursos autorizados, no montante de R$ 155.000,00, conforme atestam os recibos (peça 8) e/ou extratos bancários (peças 9 e 11) .
O fundamento para a instauração da Tomada de Contas Especial, conforme consignado na matriz de responsabilização elaborada pelo tomador de contas, foi a constatação da seguinte irregularidade: 
Omissão no dever de prestar contas do Pronac 11-11008, referente ao projeto 'São João Gonçalo'.
Os responsáveis arrolados na fase interna foram devidamente comunicados e, diante da ausência de justificativas suficientes para elidir a irregularidade e da não devolução dos recursos, instaurou-se a tomada de contas especial.
No relatório (peça 38) , o tomador de contas concluiu que o prejuízo importaria no valor original de R$ 155.000,00, imputando-se a responsabilidade à Monterey Produções Artísticas e Publicidade Ltda., na condição de contratado, ao Sr. Agenor Matias Bezerra, na condição de dirigente, e à Sra. Evaneida Carvalho, na condição de dirigente. 
Em 18/7/2019, a Controladoria-Geral da União emitiu o relatório de auditoria (peça 39) , em concordância com o relatório do tomador de contas. O certificado de auditoria e o parecer do dirigente do órgão de controle interno concluíram pela irregularidade das presentes contas (peças 40 e 41) .
Em 23/7/2019, o ministro responsável pela área atestou haver tomado conhecimento das conclusões contidas no relatório e certificado de auditoria, bem como do parecer conclusivo do dirigente do órgão de controle interno, manifestando-se pela irregularidade das contas, e determinou o encaminhamento do processo ao Tribunal de Contas da União (peça 42) .
Assim, na instrução presente na peça 45 foi proposto:
 realizar a citação, com fundamento nos arts. 10, § 1º, e 12, incisos I e II, da Lei 8.443/1992 c/c o art. 202, incisos I e II, do RI/TCU, para que, no prazo de quinze dias, os responsáveis abaixo indicados, em decorrência das condutas praticadas, apresentem alegações de defesa e/ou recolham, aos cofres especificados, a quantia abaixo indicada, atualizada monetariamente a partir da respectiva data até o efetivo recolhimento, abatendo-se na oportunidade a quantia eventualmente ressarcida, na forma da legislação em vigor, que geraram as irregularidades demonstradas a seguir:
Débito relacionado ao responsável Monterey Produções Artísticas e Publicidade Ltda. (CNPJ: 03.956.813/0001-48) , na condição de contratado, em solidariedade com Sr. Agenor Matias Bezerra e Sra. Evaneida Carvalho.
Irregularidade: não comprovação da boa e regular aplicação dos recursos federais repassados com amparo no Pronac 11-11008, em face da omissão no dever de prestar contas dos valores transferidos.
Evidências da irregularidade: Evidências da irregularidade: Aviso de recebimento (AR) ou equivalente (peças 29, 30 e 31) , Extrato bancário conta específica, da data dos créditos até o encerramento da movimentação (peça 9 e 11) e Determinação/recomendação de instauração (peça 20) .
Normas infringidas: arts. 37, caput, e 70, parágrafo único, da Constituição Federal; art. 93 do Decreto-Lei 200/67; art. 66 do Decreto 93.872/1986; art. 29 da Lei 8.313/1991; art. 39 da Portaria Minc 46/1998; IN MinC 1/2010, art. 6º, inciso VI; IN-MinC 1/2012, art. 71, §§ 1ºe 2º; IN-MinC 1/2013, arts. 10, inciso VI, 75, parágrafo primeiro, 78 e 90, parágrafo único; IN-MinC 1/2017, arts. 101 e 106, inciso III, alínea 'a'; IN MinC 5/2017, arts. 47, 48 e 51, inciso III, alínea 'a'; art. 8º da Lei 8.443/1992 c/c Acórdão 1928/2005-TCU-Segunda Câmara) .
Cofre credor: Fundo Nacional de Cultura.
Valor atualizado do débito (sem juros) em 14/8/2019: R$ 227.943,00
Conduta: não demonstrar a boa e regular aplicação dos recursos federais recebidos e geridos por meio do instrumento em questão, no período de 30/11/2012 a 31/12/2012, em face da omissão na prestação de contas, cujo prazo encerrou-se em 30/1/2013.
Nexo de causalidade: a conduta descrita impediu o estabelecimento do nexo causal entre as possíveis despesas efetuadas com os recursos recebidos, no âmbito do instrumento em questão, no período de 30/11/2012 a 31/12/2012, resultando em presunção de dano ao erário.
Culpabilidade: não há excludentes de ilicitude, de culpabilidade e de punibilidade; é razoável supor que o administrador responsável pela pessoa jurídica tinha consciência da ilicitude de sua conduta; era exigível conduta diversa da praticada, desincumbir-se do seu dever por meio da apresentação da prestação de contas no prazo e forma devidos.
Débito relacionado ao responsável Sr. Agenor Matias Bezerra (CPF: XXX.810.942-XX) , na condição de dirigente, em solidariedade com a Sra. Evaneida Carvalho e a Monterey Produções Artísticas e Publicidade Ltda.
Irregularidade: não comprovação da boa e regular aplicação dos recursos federais repassados com amparo no Pronac 11-11008, em face da omissão no dever de prestar contas dos valores transferidos.
Evidências da irregularidade: Aviso de recebimento (AR) ou equivalente (peças 29, 30 e 31) , Extrato bancário conta específica, da data dos créditos até o encerramento da movimentação (peça 9 e 11) e Determinação/recomendação de instauração (peça 20) .
Normas infringidas: arts. 37, caput, e 70, parágrafo único, da Constituição Federal; art. 93 do Decreto-Lei 200/67; art. 66 do Decreto 93.872/1986; art. 29 da Lei 8.313/1991; art. 39 da Portaria Minc 46/1998; IN MinC 1/2010, art. 6º, inciso VI; IN-MinC 1/2012, art. 71, §§ 1ºe 2º; IN-MinC 1/2013, arts. 10, inciso VI, 75, parágrafo primeiro, 78 e 90, parágrafo único; IN-MinC 1/2017, arts. 101 e 106, inciso III, alínea 'a'; IN MinC 5/2017, arts. 47, 48 e 51, inciso III, alínea 'a'; art. 8º da Lei 8.443/1992 c/c Acórdão 1928/2005-TCU-Segunda Câmara) .
Cofre credor: Fundo Nacional de Cultura.
Valor atualizado do débito (sem juros) em 14/8/2019: R$ 227.943,00
Conduta: não demonstrar a boa e regular aplicação dos recursos federais recebidos e geridos por meio do instrumento em questão, no período de 30/11/2012 a 31/12/2012, em face da omissão na prestação de contas, cujo prazo encerrou-se em 30/1/2013.
Nexo de causalidade: a conduta descrita impediu o estabelecimento do nexo causal entre as possíveis despesas efetuadas com os recursos recebidos, no âmbito do instrumento em questão, no período de 30/11/2012 a 31/12/2012, resultando em presunção de dano ao erário.
Culpabilidade: não há excludentes de ilicitude, de culpabilidade e de punibilidade; é razoável supor que o responsável tinha consciência da ilicitude de sua conduta; era exigível conduta diversa da praticada, desincumbir-se do seu dever por meio da apresentação da prestação de contas no prazo e forma devidos.
Débito relacionado à responsável Sra. Evaneida Carvalho (CPF: XXX.677.503-XX) , na condição de dirigente, em solidariedade com o Sr. Agenor Matias Bezerra e a Monterey Produções Artísticas e Publicidade Ltda.
Irregularidade: não comprovação da boa e regular aplicação dos recursos federais repassados com amparo no Pronac 11-11008, em face da omissão no dever de prestar contas dos valores transferidos.
Evidências da irregularidade: Aviso de recebimento (AR) ou equivalente (peças 29, 30 e 31) , Extrato bancário conta específica, da data dos créditos até o encerramento da movimentação (peça 9 e 11) e Determinação/recomendação de instauração (peça 20) .
Normas infringidas: arts. 37, caput, e 70, parágrafo único, da Constituição Federal; art. 93 do Decreto-Lei 200/67; art. 66 do Decreto 93.872/1986; art. 29 da Lei 8.313/1991; art. 39 da Portaria Minc 46/1998; IN MinC 1/2010, art. 6º, inciso VI; IN-MinC 1/2012, art. 71, §§ 1ºe 2º; IN-MinC 1/2013, arts. 10, inciso VI, 75, parágrafo primeiro, 78 e 90, parágrafo único; IN-MinC 1/2017, arts. 101 e 106, inciso III, alínea 'a'; IN MinC 5/2017, arts. 47, 48 e 51, inciso III, alínea 'a'; art. 8º da Lei 8.443/1992 c/c Acórdão 1928/2005-TCU-Segunda Câmara) .
Cofre credor: Fundo Nacional de Cultura.
Valor atualizado do débito (sem juros) em 14/8/2019: R$ 227.943,00
Conduta: não demonstrar a boa e regular aplicação dos recursos federais recebidos e geridos por meio do instrumento em questão, no período de 30/11/2012 a 31/12/2012, em face da omissão na prestação de contas, cujo prazo encerrou-se em 30/1/2013.
Nexo de causalidade: a conduta descrita impediu o estabelecimento do nexo causal entre as possíveis despesas efetuadas com os recursos recebidos, no âmbito do instrumento em questão, no período de 30/11/2012 a 31/12/2012, resultando em presunção de dano ao erário.
Culpabilidade: não há excludentes de ilicitude, de culpabilidade e de punibilidade; é razoável supor que a responsável tinha consciência da ilicitude de sua conduta; era exigível conduta diversa da praticada, desincumbir-se do seu dever por meio da apresentação da prestação de contas no prazo e forma devidos.
 informar aos responsáveis que, caso venham a ser condenados pelo Tribunal, os débitos ora apurados serão acrescidos de juros de mora, nos termos do § 1º do art. 202 do RI/TCU;
 esclarecer aos responsáveis, em obediência ao art. 12, § 2º, da Lei 8.443/1992, e ao art. 12, inciso VI, da Resolução TCU 170/2004, que o recolhimento tempestivo do débito somente saneará o processo caso seja reconhecida a sua boa-fé e não se constate outra irregularidade nas contas; 
 realizar a audiência dos responsáveis abaixo indicados, com fundamento nos arts. 10, § 1º, e 12, incisos I e III, da Lei 8.443/1992, c/c o art. 202, incisos I e III, do RI/TCU, para que, no prazo de quinze dias, apresente razões de justificativa quanto as condutas praticadas que geraram as irregularidades demonstradas a seguir: 
Responsável: Sr. Agenor Matias Bezerra (CPF: XXX.810.942-XX) , na condição de dirigente
Irregularidade: não cumprimento do prazo originalmente estipulado para prestação de contas do projeto incentivado, cujo prazo encerrou-se em 30/1/2013.
Evidências da irregularidade: Aviso de recebimento (AR) ou equivalente (peças 29, 30 e 31) , e Determinação/recomendação de instauração (peça 20) .
Normas infringidas: arts. 37, caput, e 70, parágrafo único, da Constituição Federal; art. 93 do Decreto-Lei 200/67; art. 66 do Decreto 93.872/1986; art. 29 da Lei 8.313/1991; art. 39 da Portaria Minc 46/1998; IN MinC 1/2010, art. 6º, inciso VI; IN-MinC 1/2012, art. 71, §§ 1ºe 2º; IN-MinC 1/2013, arts. 10, inciso VI, 75, parágrafo primeiro, 78 e 90, parágrafo único; IN-MinC 1/2017, arts. 101 e 106, inciso III, alínea 'a'; IN MinC 5/2017, arts. 47, 48 e 51, inciso III, alínea 'a'; art. 8º da Lei 8.443/1992 c/c Acórdão 1928/2005-TCU-Segunda Câmara) .
Conduta: descumprir o prazo originalmente estipulado para prestação de contas dos recursos federais recebidos à conta do instrumento em questão, o qual se encerrou em 30/1/2013
Nexo de causalidade: a conduta descrita impediu o estabelecimento do nexo causal entre as possíveis despesas efetuadas com os recursos recebidos, no âmbito do instrumento em questão, no período de 30/11/2012 a 31/12/2012.
Culpabilidade: não há excludentes de ilicitude, de culpabilidade e de punibilidade; é razoável supor que o responsável tinha consciência da ilicitude de sua conduta; era exigível conduta diversa da praticada, qual seja, desincumbir-se do seu dever por meio da apresentação da prestação de contas no prazo e forma devidos.
Responsável: Sra. Evaneida Carvalho (CPF: XXX.677.503-XX) , na condição de dirigente
Irregularidade: não cumprimento do prazo originalmente estipulado para prestação de contas do  projeto incentivado, cujo prazo encerrou-se em 30/1/2013.
Evidências da irregularidade: Aviso de recebimento (AR) ou equivalente (peças 29, 30 e 31) , e Determinação/recomendação de instauração (peça 20) .
Normas infringidas: arts. 37, caput, e 70, parágrafo único, da Constituição Federal; art. 93 do Decreto-Lei 200/67; art. 66 do Decreto 93.872/1986; art. 29 da Lei 8.313/1991; art. 39 da Portaria Minc 46/1998; IN MinC 1/2010, art. 6º, inciso VI; IN-MinC 1/2012, art. 71, §§ 1ºe 2º; IN-MinC 1/2013, arts. 10, inciso VI, 75, parágrafo primeiro, 78 e 90, parágrafo único; IN-MinC 1/2017, arts. 101 e 106, inciso III, alínea 'a'; IN MinC 5/2017, arts. 47, 48 e 51, inciso III, alínea 'a'; art. 8º da Lei 8.443/1992 c/c Acórdão 1928/2005-TCU-Segunda Câmara) .
Conduta: descumprir o prazo originalmente estipulado para prestação de contas dos recursos federais recebidos à conta do instrumento em questão, o qual se encerrou em 30/1/2013
Nexo de causalidade: a conduta descrita impediu o estabelecimento do nexo causal entre as possíveis despesas efetuadas com os recursos recebidos, no âmbito do instrumento em questão, no período de 30/11/2012 a 31/12/2012.
Culpabilidade: não há excludentes de ilicitude, de culpabilidade e de punibilidade; é razoável supor que a responsável tinha consciência da ilicitude de sua conduta; era exigível conduta diversa da praticada, qual seja, desincumbir-se do seu dever por meio da apresentação da prestação de contas no prazo e forma devidos.
As citações e audiências foram realizadas por intermédio dos ofícios 5875/2019; 5876/2019 e 6877/2019, todos de 27/9/2019, presentes nas peças 51, 52 e 53. Em resposta os responsáveis apresentaram seus argumentos de defesa por intermédio dos documentos presentes nas peças 65 a 69, os quais foram analisados na instrução presente na peça 72. Adicionalmente os responsáveis apresentaram intempestivamente documentos da prestação de contas, presentes nas peças 65 a 69. 
12.	Diante do exposto, na instrução presente na peça 72 foi proposto:
a) diligenciar a Secretaria Especial de Cultura, para que, no prazo de 60 (sessenta) dias a contar da ciência, informe sobre a regularidade ou não da documentação comprobatória da prestação de contas objeto do projeto cultural Pronac 11-11008, encaminhada ao Tribunal (peças 65 a 69) ;
b) informar à Secretaria Especial de Cultura que a resposta à diligência deve englobar as análises das execuções físicas e financeiras do Pronac 11-11008, ainda que o § 3º, do art. 50, da IN 2/2019, regulamente sua análise de forma diversa, tendo em vista o previsto no § 1º, do art. 10, da lei 8.443/1992; e
c) encaminhar cópia integral do processo à Secretaria Especial de Cultura, a fim de subsidiar sua análise.
13. O Exmo. Ministro Relator ratificou a proposta da unidade técnica, determinando a realização de diligência à Secretaria Especial de Cultura, (peça 75, p. 1-2) .
EXAME TÉCNICO
14. A diligência foi realizada por intermédio do Ofício 53955/2020-TCU/Seproc, de 30/9/2020, presente na peça 76. Em resposta vieram aos autos os documentos presentes nas peças 80-85. Entre os documentos apresentados consta o PARECER FINANCEIRO Nº: 75/2020/CAEPP/CGPCONT /SGFT/GSE, (peça 82, p. 1-2) , de onde se extrai o seguinte conteúdo:
2.2 OCORRÊNCIAS: 
2.2.1. Em análise da documentação encaminhada pelo proponente ao Tribunal de Contas da União, constatou-se que, contrariando o § 1º, art. 24, da IN nº 1/2010, vigente à época da execução do projeto, o fornecedor CARNAILHA EMPREEND. E PUBLIC. LTDA foi responsável pela execução de mais de cinco serviços, sem que outros orçamentos ou comprovação de economicidade tenham sido encaminhados pelo proponente. 
2.3. Ao se aplicar a legislação atual (IN nº 2/2019) , mais benéfica ao proponente e que permite a execução de mais serviços por um mesmo fornecedor, foi apurado que, contrariando o § 3º, art. 11 da referida IN, a empresa CARNAILHA EMPREEND. E PUBLIC. LTDA teve pagamento acima de 50% do valor captado pelo projeto, recebendo ao todo R$ 116.850,00 pela execução dos serviços por ela oferecidos. Sendo assim, o valor pago à empresa CARNAILHA EMPREEND. E PUBLIC. LTDA ultrapassou em R$ 39.350,00, o limite estabelecido pela IN nº 02/2019.
2.4. Cabe esclarecer que conforme Ofício Circular nº 128/2020/AECI, no caso de Tomada de Contas Especial, não cabe ao Ministério se reportar diretamente ao Proponente, mas ater-se a responder ao que foi perquirido pela Corte de Contas. A título informativo, consigna-se que o Tribunal, seguindo o rito aplicável ao processo de TCE no TCU, dará conhecimento da análise ministerial aos responsáveis, oportunizando o direito ao contraditório e à ampla defesa.
3. CONCLUSÃO 
3.1. No que refere ao alcance do objeto e dos objetivos, cabe ainda à área técnica responsável emir Parecer de Avaliação Técnica. Já no que tange aos aspectos financeiros da prestação das contas, foram detectadas as irregularidades, acima elencadas, que não foram sanadas na fase de apresentação da documentação comprobatória ao Tribunal de Contas da União. 
3.2. Em face do exposto, submetemos o processo às instâncias superiores, com sugestão de REPROVAÇÃO das contas do projeto e a impugnação do valor total de R$ 39.350,00.
15.	Entretanto, a NOTA TÉCNICA Nº: 51/2020/COAOB/CGARE/DFIND/SEFIC/SECULT, (peça 85, p. 1-3, concluiu pela reprovação quanto à execução física do projeto cultural pela ausência de apresentação, pelo responsável, da documentação pertinente, conforme se verifica a seguir. Em consequência deve ser restituída a totalidade dos recursos transferidos
 (...)          
10. Compete a esta área técnica a análise quanto à execução física dos projetos culturais incentivados pela Lei Rouanet. Desse modo, passamos a nos deter na documentação encaminhada pela proponente ao TCU. 
11. Inicialmente, fazemos referência ao objetivo geral do projeto. O evento denominado São João Gonçalo seria realizado no período de 21 a 23 de junho de 2012 na cidade de São Gonçalo Amarante-CE. A festa reuniria 120 mil pessoas e levaria à cidade shows de artistas nacionais, regionais e locais, além de festival de dança regional e comidas típicas. Toda a programação seria gratuita. 
12. O material traz expediente classificado como 'alegações de defesa' dirigido ao TCU, em que a proponente justifica a omissão na prestação de contas por um extravio da documentação comprobatória, que não foi enviada após sua recuperação por 'desconhecimento legal e despreparo'. Entretanto, tais documentos capazes de comprovar a regular aplicação dos recursos estariam juntados ao expediente. Cumpre registrar que a apreciação das razões da proponente será feita em momento oportuno pelo TCU, cabendo-nos apenas fornecer subsídios técnicos para sua atuação.
13. A missiva dirigida ao Tribunal é acompanhada de documentos denominados 'relatório final', 'relatório da execução de receita e despesa', 'relação de pagamentos', 'conciliação bancária', além de extratos bancários, notas fiscais, recibos e fotografias. Ressaltamos que a proponente e os dois responsáveis solidários apresentaram de forma separada recursos idênticos com a mesma documentação anexa.
 14. No que diz respeito ao cumprimento do objeto, a documentação não se mostra suficiente para sua comprovação. Nesse ínterim, cumpre salientar que a análise da execução física se baseia em bastante diversas da análise financeira, como clipping de mídia espontânea, amostras do material de divulgação, registros videográficos e fotográficos, declarações de pessoas físicas e entidades beneficiadas, borderôs de bilheteria, entre outros elementos que demonstrem a efetiva realização do projeto cultural e seu impacto na sociedade. A documentação deve ser apta a comprovar, além do objeto, o cumprimento das medidas de democratização de acesso e acessibilidade pactuadas, plano de distribuição e plano de divulgação. 
15. Nesse contexto, os únicos documentos comprobatórios sensíveis à avaliação do objeto apresentados foram fotografias. As imagens encaminhadas não permitem estabelecer relação inconteste com a proposta cultural pactuada. Trata-se de imagens típicas de festejos juninos (balões, quadrilhas, bandeirolas, etc.) que podem se referir a qualquer evento no espaço e no tempo. Ademais, há fotografias de um banner que tampouco contribuem para a comprovação exigida, já que não informam datas, local, se a gratuidade prevista foi observada, todas as atrações contratadas, entre outras informações fundamentais para se aferir se o projeto foi executado conforme as características aprovadas.
16. Não obstante, em consonância com o princípio da busca da verdade material, fizemos pesquisa espontânea na internet a fim de encontrar registros sobre o projeto cultural. Não encontramos evidências suficientes da execução satisfatória do projeto cultural, que previa requisitos de democratização de acesso, acessibilidade a pessoas com deficiência, plano de divulgação, artistas e grupos convidados, entre outros. 
17. Logo, à luz da legislação em vigor, considerando a ausência de qualquer justificava plausível para a omissão da proponente em apresentar a prestação final de contas em tempo hábil - o que prejudicou a análise do alcance dos objetivos relativos às medidas de democratização ao acesso público e do objeto, conclui-se que a decisão de reprovação das contas deste projeto deverá ser ratificada e a Prestação de Contas considerada, por esta área técnica, como REPROVADA.
16.	Assim, considerando que, a NOTA TÉCNICA Nº: 51/2020/COAOB/CGARE/DFIND/SEFIC /SECULT concluiu pela reprovação quanto à execução física do projeto cultural pela ausência de apresentação, pelos responsáveis, da documentação pertinente, o débito do presente processo deverá ser constituído pela totalidade dos recursos transferidos.
17.	Com relação à citação realizada, fundada na 'não comprovação da boa e regular aplicação dos recursos federais repassados', não há necessidade de realização de nova citação dos responsáveis, conforme enunciado abaixo transcrito: 
Acórdão 2050/2016-TCU-Segunda Câmara, Rel. Min. Marcos Bemquerer: Nos casos em que o responsável tenha sido citado por omissão no dever de prestar contas e venha a apresentar a reclamada prestação de contas, mas na análise das alegações de defesa sejam constatadas irregularidades que caracterizam dano ao erário, não é necessária a renovação da citação se:
a) no ofício citatório estiver expressamente consignado que o débito decorre da não comprovação da boa e regular aplicação dos recursos geridos; e 
b) o valor do dano apurado ao final não seja superior àquele que constou da citação.
18.	Verifica-se que a citação realizada atende ao quesito constante na alínea 'a', conforme se constata nos ofícios presentes nas peças 51, 52 e 53. Já o valor do dano apurado não é superior àquele que constou na citação, (é idêntico àquele) . Portanto não é necessária a renovação da citação
Prescrição da Pretensão Punitiva 
19.	 Vale ressaltar que a pretensão punitiva do TCU, conforme Acórdão 1441/2016-TCU-Plenário, Relator: Benjamin Zymler, que uniformizou a jurisprudência acerca dessa questão, subordina-se ao prazo geral de prescrição indicado no art. 205 do Código Civil, que é de dez anos, contado da data de ocorrência da irregularidade sancionada, nos termos do art. 189 do Código Civil, sendo este prazo interrompido pelo ato que ordenar a citação, a audiência ou a oitiva dos responsáveis. 
20.	 No caso em exame, não ocorreu a prescrição, uma vez que a irregularidade sancionada ocorreu em 30/1/2013 (prazo final para prestação de contas) , e o ato de ordenação da citação ocorreu em 15/8/2019 (peça 46) .
Cumulatividade de multas.
21.	 Quanto à possibilidade de aplicação cumulativa das multas dos arts. 57 e 58, inciso I, da Lei 8.443/1992, ainda que seja adequada a realização de citação e audiência do responsável, por força do disposto no art. 209, §4º, do Regimento Interno do TCU, o Tribunal reconhece que existe relação de subordinação entre as condutas de 'não comprovação da aplicação dos recursos' e de 'omissão na prestação de contas', sendo a primeira consequência da segunda, o que enseja, na verificação das duas irregularidades, a aplicação da multa do art. 57, com o afastamento da multa do art. 58, inciso I, em atenção ao princípio da absorção (Acórdão 9579/2015-TCU-Segunda Câmara, Relator Ministro Vital do Rêgo; Acórdão 2469/2019-TCU-Primeira Câmara, Relator Ministro Augusto Sherman) . 
22.	 Conforme leciona Cezar Bitencourt (Tratado de Direito Penal: parte geral - 8ª Edição - São Paulo: Saraiva, 2003. Pg. 565) , na absorção, ' (...) a pena do delito mais grave absorve a pena do delito menos grave, que deve ser desprezada'. No caso concreto, a 'omissão no dever de prestar contas', embora seja uma irregularidade autônoma, funciona como fase ou meio para a consecução da 'não comprovação da aplicação dos recursos', havendo clara relação de interdependência entre essas condutas. Dessa forma, recaindo as duas ocorrências num mesmo gestor, deve prevalecer a pena do delito mais grave, qual seja, a multa do art. 57, da Lei 8.443/1992.
CONCLUSÃO:
23.	Quanto às razões de justificativas, a defesa apresentada não trouxe nenhum fato ou circunstância que comprovadamente pudesse justificar o não cumprimento do prazo para a apresentação da prestação de contas, devendo as razões de justificativas ser rejeitadas. 
24. Verifica-se que não houve a prescrição da pretensão punitiva, conforme itens 19 a 20. Tendo em vista que não constam dos autos elementos que permitam reconhecer a boa-fé dos responsáveis ou a ocorrência de outras excludentes de culpabilidade, sugere-se que as contas da Monterey Produções Artísticas e Publicidade Ltda. (CNPJ: 03.956.813/0001-48) , do Sr. Agenor Matias Bezerra (CPF: XXX.810.942-XX) e da Sra. Evaneida Carvalho (CPF: XXX.677.503-XX) sejam julgadas irregulares, nos termos do art. 202, § 6º, do Regimento Interno do TCU, com a imputação do débito atualizado monetariamente e acrescido de juros de mora, nos termos do art. 202, §1º do Regimento Interno do TCU, aplicando-lhe, ainda, a multa prevista no art. 57 da Lei 8.443/1992.
PROPOSTA DE ENCAMINHAMENTO 
25. 	Diante do exposto, submetem-se os autos à consideração superior, propondo-se a adoção das seguintes medidas:
a) rejeitar as razões de justificativas e as alegações de defesa apresentadas pela Monterey Produções Artísticas e Publicidade Ltda. (CNPJ: 03.956.813/0001-48) , pelo Sr. Agenor Matias Bezerra (CPF: XXX.810.942-XX) e pela Sra. Evaneida Carvalho (CPF: XXX.677.503-XX) ;
b) com fundamento nos arts. 1º, inciso I, 16, inciso III, alínea	s 'a' e 'c', da Lei 8.443/1992 c/c os arts. 19 e 23, inciso III, da mesma Lei, e com arts. 1º, inciso I; 209, incisos I e III; 210 e 214, inciso III, do Regimento Interno, julgar irregulares as contas da Monterey Produções Artísticas e Publicidade Ltda. (CNPJ: 03.956.813/0001-48) , do Sr. Agenor Matias Bezerra (CPF: XXX.810.942-XX) e da Sra. Evaneida Carvalho (CPF: XXX.677.503-XX) , e condená-los, solidariamente, ao pagamento das quantias a seguir especificadas, com a fixação do prazo de quinze dias, a contar da notificação, para comprovar, perante o Tribunal (art. 214, inciso III, alínea 'a', do Regimento Interno) , o recolhimento da dívida aos cofres do Fundo Nacional de Cultura, atualizada monetariamente e acrescida dos juros de mora, calculados a partir das datas discriminadas, até a data do recolhimento, na forma prevista na legislação em vigor:
	DATA
	VALOR

	30/11/2012
	155.000,00

c) aplicar, individualmente, à Monterey Produções Artísticas e Publicidade Ltda. (CNPJ: 03.956.813/0001-48) , ao Sr. Agenor Matias Bezerra (CPF: XXX.810.942-XX) e à Sra. Evaneida Carvalho (CPF: XXX.677.503-XX) a multa prevista no art. 57 da Lei 8.443/1992 c/c o art. 267 do Regimento Interno do TCU, fixando-lhes o prazo de quinze dias, a contar da notificação, para que comprove, perante o Tribunal (art. 214, III, alínea "a", do Regimento Interno do TCU) , o recolhimento da dívida aos cofres do Tesouro Nacional, atualizada monetariamente desde a data do acórdão que vier a ser proferido por este Tribunal até a do efetivo recolhimento, se pagas após o vencimento, na forma da legislação em vigor; 
d) informar aos responsáveis Agenor Matias Bezerra (CPF: XXX.810.942-XX) e Evaneida Carvalho (CPF: XXX.677.503-XX) , que, caso se demonstre, por via recursal, a correta aplicação dos recursos, poderá ser reaplicada a multa do art. 58, inciso I, da Lei 8.443/1992, antes absorvida pela multa do art. 57 do mesmo diploma legal
e) autorizar, desde logo, a cobrança judicial das dívidas, caso não atendidas a notificação, na forma do disposto no art. 28, inciso II, da Lei 8.443/1992;
f) autorizar também, desde logo, se requerido, com fundamento no art. 26 da Lei 8.443, de 1992, c/c o art. 217, §§ 1º e 2º do Regimento Interno do TCU, o parcelamento da dívida em até 36 parcelas, incidindo, sobre cada parcela, corrigida monetariamente, os correspondentes acréscimos legais, fixando-lhe o prazo de quinze dias, a contar do recebimento da notificação, para comprovarem, perante o Tribunal, o recolhimento da primeira parcela, e de trinta dias, a contar da parcela anterior, para comprovarem os recolhimentos das demais parcelas, devendo incidir, sobre cada valor mensal, atualizado monetariamente, os juros de mora devidos, no caso do débito, na forma prevista na legislação em vigor, alertando os responsáveis de que a falta de comprovação do recolhimento de qualquer parcela importará o vencimento antecipado do saldo devedor, nos termos do § 2º do art. 217 do Regimento Interno deste Tribunal; 
g) enviar cópia do Acórdão que vier a ser proferido à Secretaria Especial de Cultura e aos responsáveis, para ciência, informando-lhes que a deliberação, acompanhada do Relatório e do Voto que a fundamentarem, estará disponível para a consulta no endereço www.tcu.gov.br/acordaos;
h) encaminhar cópia da deliberação, bem como do relatório e do voto que a fundamentarem, ao Procurador-Chefe da Procuradoria da República no Estado do Ceará, nos termos do § 3º do art. 16 da Lei 8.443/1992 c/c o § 7º do art. 209 do Regimento Interno do TCU, para adoção das medidas que entender cabíveis. TC Processo 022.052/2019-4.".
2.	O Sr. Secretário da SecexTCE manifestou-se de acordo com as análises e propostas contidas a instrução (peça 90) , com as quais também concordou a representante do MP/TCU (peça 91) .
	
	É o Relatório.

Karla Fernandes Soares - OAB/CE 40.735.

Procuradora-Geral Cristina Machado da Costa e Silva.

TOMADA DE CONTAS ESPECIAL. AUSÊNCIA DE COMPROVAÇÃO DA REGULAR E INTEGRAL APLICAÇÃO DOS RECURSOS DE CAPTADOS AO ABRIGO DA LEI ROUANET. CITAÇÃO DOS RESPONSÁVEIS. DILIGÊNCIA À SECRETARIA ESPECIAL DE CULTURA PARA QUE ENCAMINHE MANIFESTAÇÃO SOBRE PRESTAÇÃO DE CONTAS APRESENTADA PELOS RESPONSÁVEIS. DOCUMENTOS INSUFICIENTES PARA COMPROVAR A APLICAÇÃO REGULAR DOS RECURSOS. CONTAS IRREGULARES. IMPUTAÇÃO DE DÉBITO EQUIVALENTE AO MONTANTE CAPTADO. APLICAÇÃO DE MULTA.

TOMADA DE CONTAS ESPECIAL (TCE)

Secretaria de Controle Externo de Tomada de Contas Especial (SecexTCE).

Tratam os autos de Tomada de Contas Especial instaurada pela Secretaria Especial de Cultura, em desfavor da empresa Monterey Produções Artísticas e Publicidade Ltda. (CNPJ: 03.956.813/0001-48) , do Sr. Agenor Matias Bezerra (CPF: 201.810.942-15) e da Sra. Evaneida Carvalho (CPF: 748.677.503-44) , em razão da não comprovação, pela ausência de apresentação de prestação de contas, da boa e regular aplicação dos recursos captados mediante incentivo fiscal da Lei Rouanet, no montante de R$ 155.000,00, destinados ao projeto "São João Gonçalo" (Pronac 11-11008) - que teve por objeto a realização de evento festivo em São Gonçalo do Amarante/CE, com shows culturais, apresentações de artistas nacionais, regionais e locais, além de festival de dança regional e comidas típicas -, aprovado e autorizado pela Portaria-MinC 707/2011, o que permitiu a captação de recursos financeiros na forma de doações ou patrocínios (Mecenato) , conforme estipulado na Lei 8.313/1991, alterada pela Lei 9.874/1999 (§§ 1º a 5º da instrução, peça 88) .
2.	Após o trâmite da TCE em sua fase interna, e frente a ausência de justificativas suficientes para elidir as irregularidades e diante da não devolução dos recursos captados, o Relatório de TCE, o Relatório de Auditoria, o Certificado de Auditoria e o Parecer do Dirigente de Controle Interno concluíram pela imputação, aos responsáveis, de débito equivalente ao montante integral captado (§§ 6º a 8º da instrução) , conclusões essas que foram levadas ao conhecimento do ministro responsável pela área (§ 9º da instrução) .
3.	Já neste Tribunal, os responsáveis, pessoas físicas, foram regularmente ouvidos em audiência, pela omissão no dever de prestar contas, e todos, pessoas físicas e jurídica, citados pela ausência de comprovação da integral aplicação dos recursos captados nas finalidades previstas (§§ 10 da instrução) . 
4.	Em resposta, os responsáveis apresentaram seus argumentos de defesa e fizeram juntar aos autos um extenso conjunto de documentos (peças 65 a 69) , capazes de demonstrar, conforme alegam, a correta utilização dos recursos captados (§ 11 da instrução) . 
5.	Em vista disso, determinei, por meio de Despacho datado de 24/09/2020 (peça 75) , que fosse realizada diligência à Secretaria Especial de Cultura, para que informasse sobre a regularidade ou não da documentação comprobatória da prestação de contas encaminhada ao Tribunal, em termos de execução financeira e física, bem como as descrições, os valores e as datas de eventuais débitos constatados (§§ 12 e 13 da instrução) .
6.	O parecer financeiro encaminhado a esta Corte, em resposta à diligência, apresentou conclusão no sentido de que, caso a área técnica concluísse pela integral execução do objeto, poder-se-ia acatar parcialmente a documentação apresentada, mas ainda assim deveria ser glosado o valor de R$ 39.350,00, em valores originais, cuja comprovação não atendeu às normas contidas na IN nº 01/2010, então vigente, e nem mesmo às contidas na IN nº 02/2019, que seria mais benéfica, no caso (§ 14 da instrução) .  
7.	Não obstante, a nota técnica concluiu pela rejeição da documentação apresentada a título de prestação de contas, pela ausência de apresentação de documentos previstos e necessários à avaliação da execução física do objeto, conforme assim explicitado (§ 15 da instrução) :
"14. No que diz respeito ao cumprimento do objeto, a documentação não se mostra suficiente para sua comprovação. Nesse ínterim, cumpre salientar que a análise da execução física se baseia em bastante diversas da análise financeira, como clipping de mídia espontânea, amostras do material de divulgação, registros videográficos e fotográficos, declarações de pessoas físicas e entidades beneficiadas, borderôs de bilheteria, entre outros elementos que demonstrem a efetiva realização do projeto cultural e seu impacto na sociedade. A documentação deve ser apta a comprovar, além do objeto, o cumprimento das medidas de democratização de acesso e acessibilidade pactuadas, plano de distribuição e plano de divulgação. 
15. Nesse contexto, os únicos documentos comprobatórios sensíveis à avaliação do objeto apresentados foram fotografias. As imagens encaminhadas não permitem estabelecer relação inconteste com a proposta cultural pactuada. Trata-se de imagens típicas de festejos juninos (balões, quadrilhas, bandeirolas, etc.) que podem se referir a qualquer evento no espaço e no tempo. Ademais, há fotografias de um banner que tampouco contribuem para a comprovação exigida, já que não informam datas, local, se a gratuidade prevista foi observada, todas as atrações contratadas, entre outras informações fundamentais para se aferir se o projeto foi executado conforme as características aprovadas.
16. Não obstante, em consonância com o princípio da busca da verdade material, fizemos pesquisa espontânea na internet a fim de encontrar registros sobre o projeto cultural. Não encontramos evidências suficientes da execução satisfatória do projeto cultural, que previa requisitos de democratização de acesso, acessibilidade a pessoas com deficiência, plano de divulgação, artistas e grupos convidados, entre outros.". 
8.	A unidade técnica aquiesceu com essas análises e conclusões (§ 16 da instrução) , e informou, ainda, que não foram apresentadas explicações para o atraso na apresentação de prestação de contas, pelo que restaria não justificada essa irregularidade objeto da audiência (§ 23 da instrução) .
9.	Feito esse sumário dos principais elementos contidos nos autos, manifesto-me de acordo com as análises e conclusões oferecidas pela unidade técnica em sua instrução, integralmente transcrita para o relatório que precede esta deliberação, e, em decorrência, com as propostas apresentadas (§ 25 da instrução) , no sentido do julgamento desta TCE pela irregularidade, com imputação de débito equivalente ao montante de recursos captados e aplicação de multa aos referidos responsáveis, propostas essas com as quais também anuiu a Representante do MP-TCU em seu parecer, também transcrito para o relatório precedente.  
	Assim, concordando com as propostas uniformes apresentadas pela unidade técnica, acolhidas pelo MP/TCU, manifesto-me por que o Tribunal adote o Acórdão que ora submeto à deliberação deste Colegiado.
TCU, Sala das Sessões Ministro Luciano Brandão Alves de Souza, em 4 de maio de 2021.
AUGUSTO SHERMAN CAVALCANTI 
Relator